臺灣臺中地方法院刑事判決　　　　　　　94年度交訴字第99號
公　訴　人　臺灣臺中地方法院檢察署檢察官
被　　　告　甲○○
上列被告因業務過失致死案件，經檢察官提起公訴（九十三年度
偵字第九三八八號），本院判決如下：
    主    文
甲○○無罪。
    理    由
一、公訴意旨略以：被告甲○○從事蛤蠣之買賣，平時駕駛車牌
    號碼七Ｈ－九四二九號自用小貨車載運蛤蠣販售，係從事業
    務之人，於民國九十二年（起訴書誤載為九十三年）三月十
    四日早上賣完蛤蠣後，駕駛該自小貨車，欲返回彰化縣伸港
    鄉，沿中彰快速道路自臺中縣龍井鄉往彰化縣伸港鄉方向行
    駛。於同日上午七時十分許，行經中彰大橋上時，該自小貨
    車左前輪輪胎發生破損致不能行駛，其原應注意立即設法移
    置於無礙交通之處，在未移置前應豎立車輛故障標誌，竟疏
    未注意將自小貨車（起訴書誤載為自小客車）駛移內側車道
    ，適有同向之被害人劉智亮所駕駛車牌號碼五Ｖ－四二一七
    號自小貨車因閃避不及，自後撞及被告所駕之自小貨車，被
    害人劉智亮受有左腿開放性骨折、左小腿撕裂傷、左手腕變
    形、鼻部多處不規則之撕裂傷，送臺中縣沙鹿鎮童綜合醫院
    住院進行手術，並於同年四月二日出院，又因發燒且跌倒腿
    部遭輪椅打到，又於同年四月三日前往童綜合醫院住院，於
    同年四月八日出院，同年五月二十日又因胸部疼痛，前往秀
    傳醫院就診後，於同年六月十五日不治死亡。因認被告涉有
    刑法第二百七十六條第二項之業務過失致人於死罪嫌等語。
二、按犯罪事實應依證據認定之，無證據不得認定犯罪事實，刑
    事訴訟法第一百五十四條第二項定有明文。而刑事訴訟法上
    所謂認定犯罪事實之證據，係指足以認定被告確有犯罪行為
    之積極證據而言，該項證據自須適合於被告犯罪事實之認定
    ，始得採為斷罪資料，最高法院二十九年上字第三一０五號
    著有判例。另告訴人之告訴，係以使被告受刑事訴追為目的
    ，是其陳述是否與事實相符，仍應調查其他證據以資審認，
    最高法院五十二年台上字第一三００號判例可資遵循。又認
    定犯罪事實所憑之證據，無論係直接證據或間接證據，其為
    訴訟上之證明，須於通常一般之人均不致有所懷疑，而得確
    信其為真實之程度者，始得據為有罪之認定，倘其證明尚未
    達到此一程度，而有合理之懷疑存在，復無其他調查途徑可
    尋，法院即應為無罪之判決，最高法院七十六年台上字第四
    九八六號判例足供參照。
三、公訴人認被告涉有前揭業務過失致人於死犯行，無非係以告
    訴人乙○○指稱其夫即被害人劉智亮於生前，曾告知本件車
    禍起因於被告駕車爆胎卻未豎立故障標誌所致，核與被告自
    承當時發覺車輛有異狀等情相符，且依卷附照片及證人黃金
    旺證述內容可知，被告駕駛之自小貨車左前輪當時確實呈現
    沒氣狀態，被告未將車輛駛離內側車道而肇事，顯有過失；
    另依被害人劉智亮前後就診情形，其就診甚至住院均導因於
    上開車禍所致之腿傷未癒，最後亦不治死亡，其死亡與被告
    之過失行為仍有相當因果關係等情，為其主要論據。訊據被
    告甲○○則堅決否認有何業務過失致人於死犯行，辯稱：伊
    確實發現自小貨車左前輪有異狀，但當時車輛尚在行進狀態
    ，並非停止於道路中央，伊想要變換至外側車道，惟後方外
    側車道上之車輛一直駛來，致使伊無法順利將車輛向右變換
    車道，此時被害人之自小貨車自後駛近就發生碰撞，自伊發
    現輪胎異狀至受撞發生車禍，經過時間僅不到一分鐘，伊對
    於本件車禍之發生並無過失等語。
四、經查：
（一）依卷附童綜合醫院九十二年四月二日診斷證明書所載，被
      害人劉智亮於同年三月十四日即本件車禍發生當日入院時
      之傷勢，經診斷結果為左腳脛腓骨第三度開放性骨折、右
      脛腓骨骨折、右雙踝第二度開放性骨折、左橈骨骨折、鼻
      子撕裂傷、腹部鈍傷合併肝撕裂、胸部挫傷合併右側第五
      、第六肋骨骨折及肺部脂肪栓塞、左膝後十字韌帶斷裂。
      惟被害人劉智亮已於九十二年四月二日出院，其後再於同
      年五月二十日至秀傳紀念醫院住院治療，於九十二年五月
      二十六日胸部Ｘ光發現細菌性肺栓塞，並因呼吸衰竭進入
      加護病房，九十二年六月十一日則發生中風（腦內出血）
      ，同日進行手術開刀，而於九十二年六月十五日因心肺衰
      竭不治死亡，此經秀傳紀念醫院九十二年六月十九日診斷
      證明書記載至明。是以被害人劉智亮係於本件車禍發生後
      約隔二月有餘始不治死亡，其間被害人曾一度出院返家，
      且其生前最後階段發生之細菌性肺栓塞、腦內出血等症狀
      ，均與發生本件車禍後醫師對其診療之結果尚非一致。則
      被害人劉智亮前揭死亡結果與本件車禍之關聯性究竟為何
      ？即滋疑義。經本院檢附被害人生前於童綜合醫院、中國
      醫藥大學附設醫院及秀傳紀念醫院就診之病歷資料，送請
      法務部法醫研究所鑑定其死因，據該所鑑定研判結果，認
      為被害人劉智亮在車禍中似因本身駕駛座遭擠壓，致雙下
      肢開放性骨折、左橈骨骨折、肝挫裂、胸廓挫傷，併肺脂
      肪栓塞，由其併發症，最後因蜂窩組織炎再併發骨髓炎、
      敗血症。由其最後階段（九十二年六月十一日）之敗血症
      極可能併發腦血管栓塞致類同腦中風之腦實質出血及包括
      細菌性心內膜炎、肺炎、腎衰竭等之併合症，均為車禍併
      發骨髓炎、敗血症之合併病症，是其車禍受傷至死亡均與
      車禍之外傷有連續之因果關係，死亡之導因為車禍，有法
      務部法醫研究所九十五年五月十七日法醫所（九五）醫鑑
      字第０五五０號法醫文書審查鑑定書一份在卷為憑。則被
      害人劉智亮既係因車禍成傷，再因傷致死，其死亡結果仍
      直接導因於本件車禍，倘經認定被告係出於過失而造成
      本件車禍，被告之過失行為即與被害人劉智亮之死亡結果
      具有相當因果關係，合先敘明。
（二）而公訴人雖依據被害人劉智亮生前向其妻即告訴人乙○○
      陳述之車禍經過，認為車禍當時被告所駕駛之自用小貨車
      因左前輪破損不能行駛，卻在移置車輛前未予豎立故障標
      誌，已違反道路交通安全規則第一百十二條第一項第十二
      款之規定，被告疏未注意及此而有過失。惟被害人劉智亮
      駕駛車牌號碼五Ｖ－四二一七號自用小貨車，自後撞擊被
      告所駕駛之車牌號碼七Ｈ－九四二九號自用小貨車後，在
      地面上留有長達十點八公尺長之滑地痕，且依兩車碰撞後
      之停車位置、走向、與道路兩側之相對距離等現場跡證，
      均得作為專業鑑定機關還原本件車禍發生經過之重要參考
      依據，藉以查明告訴人乙○○轉述之被害人劉智亮生前所
      言是否與事實相符。經檢察官及本院先後將本案全部卷證
      資料，送請臺灣省臺中縣區車輛行車事故鑑定委員會及臺
      灣省車輛行車事故覆議鑑定委員會鑑定肇事責任，均因肇
      事經過情形不明，致未能出具鑑定意見，有臺灣省臺中縣
      區車輛行車事故鑑定委員會九十三年七月二十九日中縣鑑
      字第０九三五五０一四九九號函、臺灣省車輛行車事故覆
      議鑑定委員會九十五年八月十日府覆議字第０九五０一０
      ０五八三號函各一份在卷為憑。本院為求慎重，乃將全案
      送請中央警察大學鑑定肇事原因及責任歸屬，經該校依據
      兩車撞擊痕跡、終止位置及滑地痕等現存證據，認為被害
      人劉智亮駕駛車牌號碼五Ｖ－四二一七號自用小貨車，於
      臺中縣龍井鄉中彰大橋往伸港方向南下路段北往南方向行
      駛於內側車道，被告駕駛車牌號碼七Ｈ－九四二九號自用
      小貨車，行駛於內側車道被害人車輛之前方位置，被告發
      覺其車左前輪胎有異狀時，於內側車道以較低之速度行駛
      ，欲向外側車道變換車道時，被害人未注意車前狀況，並
      未與前行之被告車輛保持適當之距離，由後撞擊被告車輛
      車尾右側部位，導致被告車輛向右前滑行，被害人劉智亮
      已違反道路交通安全規則第九十四條第一項之規定，為肇
      事原因；至於被告係行駛於內側車道時，發現其所駕駛之
      自用小貨車左前輪胎有異狀，在行駛速度劇降之情形下，
      欲向外側車道變換車道時，遭到後方被害人之車輛碰撞，
      被告應無肇事因素，此有卷附中央警察大學九十五年十二
      月二十二日校鑑科字第０九五０００四九二二號鑑定書一
      份足供參佐。是依卷內現存之證據資料所示，僅能證明
      本件車禍係因被害人劉智亮疏未與前方車輛保持適當距離
      所致，並無積極證據足認被告確有公訴意旨所載稱之過失
      情節。
（三）再者，本案公訴蒞庭檢察官雖於論告時陳稱：前揭中央警
      察大學鑑定書係依據被告片面說詞作成結論，且被告在駕
      車前並未注意輪胎狀況即貿然上路，已違反注意義務在先
      ，自難期待被害人在發現前車低速行駛時，能夠迴避本件
      車禍之發生，況被告又未放置車輛故障標誌，提醒後方來
      車注意，以致被害人駕車自後追撞，足認被告確有過失等
      語。惟中央警察大學係依兩車撞擊痕跡、終止位置及滑地
      痕等本案卷內現存證據，作成上開鑑定意見，已如前述，
      其中關於被告在車禍發生當時是否處於行進狀態而準備向
      右變換車道乙節，則係依據卷附道路交通事故現場圖，研
      判兩車碰撞時，被告車輛車身應呈稍向右前斜之方位；且
      依被告車輛車尾受損照片觀之，其所駕駛之自用小貨車車
      尾右側車號「二九」字樣下方，有被害人車輛前方橫式防
      撞桿之有角度撞擊印痕，因此當被告車輛被被害人駕駛之
      自用小貨車車頭往前撞擊後，被告車輛車尾即向右前方衝
      出，車身並依順時針方向旋轉，車頭衝向右前之外側車道
      ，車身最後橫停於內、外側車道之間，車頭則朝西北西方
      向；另被害人車輛行向之內側車道內，留下兩條之被害人
      車輛輪胎煞車滑地痕，外側車道則留有被告車輛往右前斜
      之一條輪胎滑地痕，亦可證明兩車碰撞時，被告車輛車身
      應呈略向右前斜之方位（詳見該鑑定書第七頁第六行以下
      關於理由二之敘述）。是以被告車輛於受撞當時，確有呈
      現往右前斜之方位，並與後方追撞之被害人來車發生有角
      度之撞擊，均足證明被告當時應有低速行車往右變換車道
      之客觀事實，而非全憑被告片面說詞為據。又被告駕車途
      中縱有發生爆胎事故，但其可能造成之原因甚夥，檢察官
      既未能證明該部自用小貨車於出發前即已呈現胎壓不足或
      輪胎過度磨損等異常情形，遽認被告疏未盡其行車前之檢
      查義務，恐嫌率斷，自非足取。至於被告所駕自用小貨車
      因爆胎事故而車速劇降時，被害人車輛並非緊隨在被告之
      後，而無任何迴避車禍發生之可能，是其如已保持相當之
      安全距離，仍得藉由其他車輛減速慢行或變換車道之舉動
      ，得悉前方車輛發生事故，並採取合宜之閃避措施。被害
      人未與前車保持適當之距離而貿然駕車前行，其交通疏失
      情節至為灼然，難謂其不存在迴避結果發生之可能性。再
      依道路交通安全規則第一百零二條第一項第十二款之規定
      ，汽車駕駛人豎立車輛故障標誌之義務，係以汽車發生故
      障不能行駛為前提要件，而被告所駕自用小貨車輪胎當時
      雖有異狀，但仍繼續低速行駛往右變換車道，並非處於完
      全不能行駛之停滯狀態，核與前揭道路交通安全規則之規
      範情形尚有未合，亦不得憑此認定被告之駕車行為即有過
      失。
    綜上所陳，被告前揭所辯應非子虛，堪可採信。本件被告於
    駕車途中是否確有違反交通安全注意規範乙節，除告訴人乙
    ○○之片面指訴外，別無其他證據資料足資補強，本院自難
    遽為不利被告之認定。此外，復查無其他積極證據足認被告
    確有公訴意旨所稱之上開犯行，依「罪疑唯輕」之刑事法原
    則，不能證明其犯罪，揆諸首揭法條及判例意旨，應諭知被
    告無罪之判決。
據上論斷，應依刑事訴訟法第三百零一條第一項前段，判決如主
文。
本案經檢察官郭明嵐到庭執行職務。
中　　華　　民　　國　　96　　年　　2 　　月　　16　　日
                  交通法庭    審判長法  官  陳如玲
                                    法  官  郭德進
                                    法  官  高文崇
上正本證明與原本無異。
如不服本判決，應於送達後十日內向本院提出上訴狀（須附繕
本），上訴於台灣高等法院台中分院。
                                    書記官  林淑慧
中　　華　　民　　國　　96　　年　　2　　月　　16　　日
